臺灣高雄地方法院刑事裁定　　　　　　100年度聲更一字第5號
公　訴　人　臺灣高雄地方法院檢察署檢察官
聲 請 人即
選任辯護人　陳慧敏律師
被　　　告　謝騏駿
上列聲請人即被告謝騏駿之辯護人因被告毒品危害防制條例案件
（本院100 年度訴字第669 號），聲請具保停止羈押，本院於中
華民國100 年6 月29日以100 年度聲字第2804號為第一審裁定，
聲請人不服提出抗告，經臺灣高等法院高雄分院於100 年7 月20
日以100 年度抗字第173 號裁定撤銷原審裁定，發回本院，本院
裁定如下：
    主  文
聲請駁回。
    理  由
一、聲請意旨略以：羈押係拘禁被告於一定處所，乃刑事訴訟強
    制處分方式中，干預被告人身自由最為嚴厲者，其目的僅止
    於保全證據及訴訟程序之進行，尚不得作為預防犯罪之手段
    ，在實質要件上，除被告犯罪嫌疑重大，尚須有羈押之必要
    ，所謂羈押之必要，係由法院就具體個案，依職權衡酌是否
    有非予羈押難保全證據或難以遂行訴訟程序為準據，換言之
    ，依比例原則判斷並無羈押之必要者，自得停止羈押之裁定
    ，或改以其他干預被告權利較為輕微之強制處分；被告謝騏
    駿經警攔下搜查後，均配合警方之指示，警方始得以查扣50
    0 公克之K 他命，且被告於警詢、偵訊及法院訊問時，均坦
    承本件犯行，既已坦承犯行並配合警方調查，若予以交保，
    自應無逃亡之虞，況被告現仍就學中，是應無羈押被告之必
    要云云，爰請求具保停止羈押。
二、按被告及得為其輔佐之人或辯護人，得隨時具保向法院聲請
    停止羈押，刑事訴訟法第110 條第1 項雖有明文。然法院准
    許具保停止羈押之聲請，其要件應以被告雖有刑事訴訟法第
    101 條第1 項各款或第101 條之1 第1 項所示之羈押原因，
    但已無羈押之必要；或另有同法第114 條各款所示之情形，
    始得為之。倘被告猶具刑事訴訟法第101 條第1 項各款或第
    101 條之1 第1 項所示之羈押原因，且有羈押之必要，此外
    復查無同法第114 條各款所示不得駁回具保聲請停止羈押之
    情形者，法院即不應准許具保停止羈押，合先敘明。
三、又按羈押之目的在保全刑事偵查、審判及執行之進行，確保
    刑事偵查及審判機關得以依法從事犯罪事實之調查與認定。
    當法院認定被告具有重大之犯罪嫌疑、且該當於法定羈押原
    因，並有羈押之必要性者，即得依法予以羈押。又羈押決定
    乃法院審理案件之初步階段，尚未涉及本案犯罪事實之認定
    ，從而決定羈押與否，法院心證形成之程度，要非必以確認
    被告果有成立犯罪者，始得為之。準此，刑事訴訟法第101
    條第1 項所定「犯罪嫌疑重大」之要件，乃指客觀上存在具
    體事由，足堪使人相信被告可能涉有其被指控之犯罪，即屬
    之，此與「確信被告有罪」之意涵迥異，合先敘明。次按羈
    押之必要性，須審酌個案情形是否非予羈押即有顯難進行追
    訴、審判或執行之情。
四、查被告謝騏駿前因違反毒品危害防制條例案件，經本院認其
    所犯毒品危害防制條例第4 條第3 項之販賣第三級毒品罪嫌
    重大，係最輕本刑為5 年以上有期徒刑之罪，且有事實足認
    有逃亡之虞，並有羈押之必要，故依刑事訴訟法第101 條第
    1 項第1 款、第3 款規定，自民國100 年6 月14日起羈押迄
    今在案。
五、又按司法院大法官會議字第665 號解釋，並非直接宣告刑事
    訴訟法第101 條第1 項第3 款之規定違憲。至就刑事訴訟法
    第101 條第1 項第3 款規定之合憲解釋，究應如何限縮？由
    該號解釋之解釋理由書中明載：「刑事訴訟法第101 條第1
    項第3 款規定之羈押，係因被告所犯為死刑、無期徒刑或最
    輕本刑為5 年以上有期徒刑之罪者，其可預期判決之刑度既
    重，該被告為規避刑罰之執行而妨礙追訴、審判程序進行之
    可能性增加，國家刑罰權有難以實現之危險，該規定旨在確
    保訴訟程序順利進行，使國家刑罰權得以實現，以維持重大
    之社會秩序及增進重大之公共利益，其目的洵屬正當。又基
    於憲法保障人民身體自由之意旨，被告犯上開條款之罪嫌疑
    重大者，仍應有相當理由認為其有逃亡、湮滅、偽造、變造
    證據或勾串共犯或證人等之虞，法院斟酌命該被告具保、責
    付或限制住居等侵害較小之手段，均不足以確保追訴、審判
    或執行程序之順利進行，始符合該條款規定，非予羈押，顯
    難進行追訴、審判或執行之要件，此際羈押乃為維持刑事司
    法權有效行使之最後必要手段，於此範圍內，尚未逾越憲法
    第23條規定之比例原則，符合本院釋字第392 號、第653 號
    、第654 號解釋意旨，與憲法第5 條保障人民身體自由及第
    16條保障人民訴訟權之意旨，尚無違背。」等語可知，上開
    大法官會議解釋並非單純宣告刑事訴訟法第101 條第1 項第
    3 款之重罪羈押原因係屬違憲，而係要求附加考量被告除犯
    重罪外，是否有「相當理由」認為其有逃亡、湮滅、偽造、
    變造證據或勾串共犯或證人等之虞。而所謂之「相當理由」
    ，係指重罪羈押之發動，被告如何併存有逃亡或滅證之虞，
    於判斷具體個案之情況，應有「合理之依據」，不得出以揣
    測；與第1 、2 款之所定，僅止程度判斷上之差異（說服法
    院之程度），並非本質有何不同，而在整體評價上，針對所
    有不利於被告之情狀，舉凡得以任何方式之調查，本乎刑事
    科學之經驗為綜合判斷，而足以使具有一般社會通念之人多
    數認為具有相當高蓋然性之可信度者即可。其門檻固毋須達
    於足認確已存在之程度，但仍應高於「合理之懷疑」。倘該
    等情狀事實已被評價為達到第1 款或第2 款羈押原因之門檻
    ，除已滿足第三款重罪羈押之限縮條件，並為羈押原因之競
    合。風聞傳說固無足論；傳聞證據或傳聞供述，被告之品格
    證據與其所有之個人關係，其來有自之情資線報，甚至經查
    證有其可靠性之匿名檢舉以及其他可得之訊息資料，則均可
    供為判斷審酌是否具有相當理由之依據（最高法院98年度臺
    抗字第691 號裁定可資參照）。況依法條之體系解釋，該等
    附加考量與單純考量同條第1 項第1 款、第2 款之羈押原因
    仍有程度之不同應予區別，否則不啻等同於廢除同條第一項
    第3 款之羈押原因。基此，伴同重罪羈押予以考量之逃亡之
    虞，與單純成為羈押原因之逃亡之虞其強度應有差異，亦即
    伴同重罪羈押考量之逃亡之虞其理由強度可能未必足夠成為
    單獨之羈押原因，然得以與重罪羈押之羈押原因互佐。另重
    罪常伴隨有逃亡、滅證之高度可能，係趨吉避凶、脫免刑責
    、不甘受罰之基本人性，倘一般正常之人，依其合理判斷，
    可認為該犯重罪，嫌疑重大之人具有逃亡或滅證之相當或然
    率存在，即已該當「相當理由」之認定標準，不以達到充分
    可信或確定程度為必要（最高法院100 年度臺抗字第246 號
    判決意旨參照）。據上基礎，本院考量本件被告謝騏駿所犯
    係屬最輕本刑5 年以上有期徒刑之重罪，其雖坦承犯行依法
    可為減刑，然其性質上仍為得量處有期徒刑5 年以上之重罪
    ，相較於輕罪而言，受到刑罰制裁較為嚴厲，若准以具保停
    止羈押，其逃亡之誘因亦隨之增加，是應認有相當理由足認
    其仍有棄保逃亡之虞，再者，同案被告梁源銘之辯護人於本
    院準備程序中，已就本案之重要事項，聲請詰問被告謝騏駿
    ，並經本院定期待詰問被告謝騏駿在案（見本院100 年度訴
    字第669 號卷第64頁、第65頁、第70頁），是以，有相當理
    由足認倘於完成交互詰問前令被告謝騏駿具保在外，恐有增
    其勾串共犯或湮滅證據之可能，是而，應已符合上述伴同重
    罪羈押考量之逃亡、串證之虞，則本件被告羈押之原因仍然
    存在，亦不能因具保而使之消滅；至被告究係坦承犯行與否
    ，則核與本案羈押原因與必要性之審酌，無何直接相關；末
    被告謝騏駿亦無刑事訴訟法第114 條各款所示情形之一。綜
    上，聲請人所為具保停止羈押之聲請，自難准許，爰依法予
    以駁回。
六、爰依刑事訴訟法第220 條，裁定如主文。
中    華    民    國  100     年    7     月    25    日
                  刑事第十三庭  審判長法  官  黃蕙芳
                                      法  官  陳筱雯
                                      法  官  王參和
以上正本證明與原本無異。
如不服本裁定，應於送達後5 日內，向本院提出抗告狀。
中    華    民    國  100     年    7     月    25    日
                                      書記官  葉祝君